臺灣臺中地方法院交通事件裁定　　　　　　　　　九十一年度交聲字第三五七號
　　　　原處分機關　交通部公路總局台中區監理所
　　　　異議人即　　甲○○
　　　　受處分人
右列受處分人因違反道路交通管理處罰條例案件，對於交通部公路局台中區監理所九
十一年五月七日所為之處分（中監違字第裁六○─ＪＡ0000000號裁決書），
聲明異議，本院裁定如左：
        主  文
異議駁回。
        理  由
一、原處分機關略以：異議人即受處分人甲○○所有之ＱＷ－７２７７號自小客車，
    於民國九十年三月一日十五時三分許由駕駛人黃金山駕駛，行經草屯鎮○○路與
    中興路口因「未領用號牌行駛公路（８８．１１．２２註銷）」，違反道路交通
    管理處罰條例第十二條第一項第一款之規定，經南投縣警察局交通隊員警舉發掣
    開投警交字第ＪＡ0000000號舉發違反道路交通管理事件通知單，異議人
    未依指定應到案日前到案，該所於九十一年五月七日以中監違字第裁六○─ＪＡ
    0000000號裁決書裁處罰鍰新台幣七千二百元整；逾期則依裁決書處罰主
    文規定裁處，於法並無不合等語。
二、受處分人即異議人則以：系爭車輛原為異議人所有，並於八十八年十一月二十二
    日辦理註銷後由其弟黃金山使用，故不應處罰異議人，為此爰聲明異議云云。
三、按汽車有未領用牌照行駛情形者，處新台幣三千六百元以上七千二百元以下罰鍰
    ，道路交通管理處罰條例第十二條第一項第一款定有明文。又按人民違反法律上
    之義務而應受行政罰之行為，法律無特別規定時，雖不以出於故意為必要，仍須
    以過失為其責任條件。但應受行政罰之行為，僅須違反禁止規定或作為義務，而
    不以發生損害或危險為其要件者，推定為有過失，於行為人不能舉證證明自己無
    過失時，即應受處罰，司法院著有釋字第二七五號解釋。經查：本件行為人黃金
    山確於九十年三月一日十五時三分許駕駛原車號為ＱＷ－７２７７之自小客車，
    行經草屯鎮○○路與中興路口因「未領用號牌行駛公路（８８．１１．２２註銷
    ）」違規為南投縣警察局交通隊員警舉發掣開投警交字第ＪＡ0000000號
    違規通知單並經駕駛人黃金山簽收，此有該通知單一紙附卷可稽，顯見該車確有
    違規之事實，雖異議人辯稱該車號牌業於八十八年十一月二十二日辦理註銷登記
    並繳回號牌二面、行照一枚，惟註銷後該車輛車體本件異議人並未交警察機關或
    環保單位處理，且報廢車輛實体仍未消滅，仍屬異議人所有無誤。且異議人亦到
    庭陳稱九二一地震後其將該車放在山上由其弟黃金山使用，可知駕駛人黃金山應
    已得異議人同意而得使用該車，縱未得異議人同意，異議人對於駕駛人使用該車
    亦不反對，其有過失，已甚顯然，故仍應負汽車所有人之責任。從而，原處分機
    關據以援引前揭規定，裁處受處分人罰鍰新台幣七千二百元，於法並無不合，本
    件異議為無理由，應予駁回。至本件異議人所受行政罰鍰處分，所受損害能否依
    損害賠償法則向黃金山求償係別一問題，附予敘明。
四、據上論斷，應依道路交通案件處理辦法第十九條，裁定如主文。
中      華      民      國    九十一    年      七      月     三十     日
                                臺灣臺中地方法院交通法庭
                                            法  官  許金樹
右正本證明與原本無異。
如不服本裁定應於送達後五日內向本院提出抗告狀。
                                            書記官
中      華      民      國    九十一    年      七      月     三十     日
